臺灣高雄地方法院民事判決　　　　　　　95年度訴字第3984號
原　　　告　中國造船股份有限公司
法定代理人　丙○○
訴訟代理人　尤中瑛律師
被　　　告　宏燁股份有限公司
法定代理人　乙○○
被　　　告　昱富機械工程有限公司
法定代理人　甲○○○
當事人間給付賠償金事件，本院於民國96年1 月18日言詞辯論終
結，判決如下：
    主  文
被告應連帶給付原告新台幣肆佰零肆萬壹仟捌佰壹拾捌元，及自
民國九十五年十一月二十七日起至清償日止，按年息百分之五計
算之利息。
訴訟費用由被告連帶負擔。
    事實及理由
一、本件被告經合法通知，被告宏燁股份有限公司（下稱宏燁公
    司）未於言詞辯論期日到場，被告昱富機械股份有限公司（
    下稱昱富公司）則未於最後言詞辯論期日到場，核無民事訴
    訟法第386 條所列各款情形，爰依原告之聲請，由其一造辯
    論而為判決。又按訴狀送達後，原告不得將原訴變更或追加
    他訴，但擴張或減縮應受判決事項之聲明者，不在此限，民
    事訴訟法第255 條第1 項第3 款定有明文。本件原告起訴係
    請求被告應連帶給付如主文所示本金，及自起訴狀繕本送達
    翌日（被告宏燁公司為民國95年11月27日，被告昱富公司為
    95年11月15日）起至清償日止之法定遲延利息，嗣於言詞辯
    論時更正為均自95年11月27日起算，核屬減縮應受判決事項
    之聲明，依前揭規定，應予准許，合先敘明。
二、原告主張：原告與被告宏燁公司於93年12月6 日簽訂工程契
    約（下稱系爭契約），標的名稱為HC－11吊車搬移、加高及
    噴砂油漆工作（下稱系爭工程），由被告宏燁公司負責承作
    系爭工程，被告昱富公司則同意擔任系爭工程之連帶保證人
    ，就被告宏燁公司所負工程契約義務，對原告連帶負責。嗣
    因被告宏燁公司所僱用員工劉漢樞、李福財於93年12月12日
    12時許，在原告廠區內進行拆卸工作時，不慎自離地44公尺
    處之固定式起重機墬落死亡，經原告與劉漢樞、李福財之家
    屬在高雄市小港區調解委員會進行調解後達成協議，已由原
    告分別給付劉漢樞、李福財之家屬新台幣（下同）2,667,00
    0 元及2,657,500 元。而上開賠償金額依系爭契約及連帶保
    證之約定，應由被告宏燁公司、昱富公司負連帶賠償責任，
    經原告依系爭契約扣抵應付款1,282,682 元後，被告尚有4,
    041,818 元仍未給付，經催討後均置之不理，爰依系爭契約
    及連帶保證之約定提起本件訴訟等情。並聲明求為判決如主
    文所示。
三、被告宏燁公司未於言詞辯論期日到庭，亦未提出書狀作何聲
    明或陳述。
四、被告昱富公司則以：被告宏燁公司所僱用員工劉漢樞、李福
    財所從事工作乃危險之高空作業，原告於施工前並未提出施
    工計畫，且現場並無監工，故本件意外事故之發生，原告本
    身亦有過失等語，資為抗辯。並聲明：原告之訴駁回。
五、兩造爭執及不爭執之事項：
    不爭執事項：
（一）被告昱富公司確有擔任系爭工程之連帶保證人。
（二）被告宏燁公司之員工劉漢樞、李福財於93年12月12日12時
      許，在原告廠區內進行系爭工程之拆卸工作時，因未確實
      使用安全帶，不慎自離地44公尺處之固定式起重機墬落死
      亡。而被告宏燁公司之負責人乙○○經檢察官以涉犯業務
      過失致死罪起訴，業經本院以95年度勞安訴字第3 號判處
      有期徒刑6 月。
（三）原告已與劉漢樞、李福財二人之家屬達成調解，並分別賠
      償2,667,000 元及2,657,500 元。
    爭執事項：
（一）原告請求被告連帶負賠償責任，有無理由？
（二）原告就本件事故發生是否與有過失？
六、茲敘述本院得心證之理由如下：
（一）原告請求被告連帶負賠償責任，有無理由？
      原告主張兩造簽訂系爭契約，由被告宏燁公司負責承作系
      爭工程，被告昱富公司則擔任系爭工程之連帶保證人，就
      被告宏燁公司所負工程契約義務，對原告連帶負責，並聲
      明放棄先訴抗辯權，嗣被告宏燁公司所僱用之員工劉漢樞
      、李福財於93年12月12日12時許，在原告廠區內進行系爭
      工程之拆卸工作時，因未確實使用安全帶，不慎自離地44
      公尺處之固定式起重機墬落死亡，原告事後已與劉漢樞、
      李福財二人之家屬達成調解，並分別賠償2,667,000 元及
      2,657,500 元等事實，業據原告提出系爭契約、聲明及保
      證書、臺灣高雄地方法院檢察署94年度偵字第17820 號起
      訴書各1 份、高雄市小港區調解委員會調解書2 份、收據
      及支票各5 份（見本院卷第7 至36頁）為證，且為被告昱
      富公司所不爭執，而被告宏燁公司已於相當時期受合法之
      通知，惟於言詞辯論期日不到場，亦未提出任何書狀爭執
      ，依民事訴訟法第280 條第1 、3 項規定，應視同自認，
      自堪認原告之主張為真實。又依系爭契約第11條約定：「
      …乙方（即宏燁公司）雇用人員不論天災人禍若有傷亡者
      ，概由乙方負責，不得向甲方（即原告）要求任何賠償，
      其生活食宿醫藥衛生等事概由乙方自理。又倘甲方遭乙方
      人員追索求償時，乙方應負責賠償甲方但不限於訴訟費、
      律師費及一切應給付之賠償金（不論依判決或依和解協議
      ），甲方並有權就上開金額自甲方應給付乙方之包括但不
      限於本工程之一切工程款及各項保證金中扣抵之。」（見
      本院卷第11頁），而本件意外事故之發生，乃因被告宏燁
      公司之負責人乙○○疏未依勞工安全衛生法相關規定停止
      劉漢樞、李福財二人繼續施工，及未依規定設有防止勞工
      墜落之必要全安設備所導致，此經乙○○自認屬實（見本
      院95年度勞安訴字第3 號刑事卷第71頁），是以被告宏燁
      公司所僱用員工劉漢樞、李福財之傷亡，依約本應由其自
      行負責，然因原告已與劉漢樞、李福財之家屬成立調解，
      並分別賠償2,667,000 元及2,657,500 元，而被告昱富公
      司既為系爭工程之連帶保證人，則原告依系爭契約及連帶
      保證之約定，於扣抵1, 282,682元後，請求被告就賠償金
      額4,041,818 元（計算式：2,667,000 ＋2,657,500 －
      1,282,682 ＝4,041,818） 範圍內連帶負賠償責任，即屬
      有據。
（二）原告就本件事故發生是否與有過失？
      按勞工安全衛生法第17條第1 項規定：「事業單位以其事
      業之全部或一部分交付承攬時，應於事前告知該承攬人有
      關其事業工作環境、危害因素暨本法及有關安全衛生規定
      應採取之措施。」；同法第18條第1 項規定：「事業單位
      與承攬人﹑再承攬人分別僱用勞工共同作業時，為防止職
      業災害，原事業單位應採取左列必要措施：一設置協議組
      織，並指定工作場所負責人，擔任指揮及協調之工作。二
      工作之連繫與調整。三工作場所之巡視。四相關承攬事業
      間之安全衛生教育之指導及協助。五其他為防止職業災害
      之必要事項。」，而被告昱富公司雖抗辯原告就本件事故
      之發生亦有過失，並以前揭情詞置辯云云。然查，原告於
      系爭工程施工前已出具施工說明書，載明「1.承商於開標
      前務必至施工現場確認高空作業環境及相關施工設施之可
      行性。3.危險性高空作業（吊車全高52M ，前JIB 長49 M
      ，後JIB 長18M） ，承商須自行評估有足夠人力及技術完
      成本工作。4.利用300 噸油壓吊車拆吊鋼架結構時，吊掛
      鋼索須加裝鏈滑車來調整吊掛物件平衡，以避免吊掛重心
      偏移太大而翻覆。」等語，且原告為處理系爭工程曾於93
      年12月10日與被告宏燁公司召開協議組織會議，並決議由
      被告宏燁公司指定其負責人乙○○為本工作之工作場所負
      責人，擔任人員調派、工作執行及安全衛生維護等工作，
      乙○○並有於事故發生當日實施安全衛生自動檢查；又原
      告負責系爭工程之領班林吉興於巡視現場時，明確告知承
      包商於高空作業時應攜帶安全帶，且原告之工程師歐忠志
      於同日巡視工作場所時，並提醒承商被告宏燁公司從事系
      爭工程為高空作業，施工人員應配帶安全帶並注意工作物
      墜落及吊掛點與吊掛工具是否確定等情，此有系爭工程之
      施工說明書、原告與承攬商協議組織會議紀錄表、領班每
      日安全檢查表、承攬商安全衛生管理人員廠內工作簽到簿
      附於臺灣高雄地方法院檢察署94年度偵字第17820 號偵查
      卷宗可稽（見該卷第18至24頁），業經本院調取上開偵查
      卷宗核閱屬實。足認原告施工前即有告知被告系爭工程之
      環境、危害因素暨有關措施，並召開協議組織會議指定乙
      ○○為工作場所之負責人，及巡視工作場所而為安全衛生
      教育之指導及協助，應已盡前開勞工安全衛生法所定之責
      任，是被告昱富公司抗辯原告於施工前未出具施工計畫，
      且現場無監工云云，即屬無據。此外，被告昱富公司復未
      舉證證明原告有何過失情事，故其所辯原告就本件事故發
      生與有過失云云，自無足取。
七、綜上所述，被告依系爭契約及連帶保證之約定，請求被告連
    帶給付4,041,818 元，及自起訴狀繕本送達最後被告之翌日
    即95年11月27日起至清償日止，按年息5 ％計算之利息，為
    有理由，應予准許。
八、據上論結，本件原告之訴為有理由，依民事訴訟法第385 條
    第1項前段、第85條第2項，判決如主文。
中　　華　　民　　國　　96　  年　　1 　　月　　31　　日
                      民事第二庭法  官  吳俊龍
正本係照原本作成。
如不服本判決，應於送達後20日內，向本院提出上訴狀並表明上
訴理由，如於本判決送達前提起上訴者，應於判決送達後10日內
補提上訴理由書（須附繕本）。
中　　華　　民　　國　　96　  年　　1 　　月　　31　　日
                                書記官  邱秋珍
